【裁判字號】    90,交聲,547
【裁判日期】    900703
【裁判案由】    違反道路交通管理處罰條例聲明異議
【裁判全文】
臺灣臺北地方法院交通事件裁定                      九十年度交聲字第五四七號
    異議人即
    受處分人  甲○○
右列受處分人因違反道路交通管理處罰條例案件，對於台北市交通事件裁決所中華民
國九十年六月四日所為之處分（原處分案號：北市裁三字第裁二二－ＡＢＷ一０七四
六九號），聲明異議，本院裁定如左：
    主      文
原處分撤銷。
甲○○汽車駕駛人裝用測速雷達感應器，處罰鍰新台幣壹仟貳佰元。扣案之測速雷達
感應器沒入之，並予記違規點數壹點。又裝用測速雷達感應器可歸責於汽車所有人，
並吊扣五Ａ－０七０五號自用小客車汽車牌照壹個月。
    理      由
一、按汽車駕駛人裝用測速雷達感應器者，處新台幣（以下同）一千二百元以上二千
    四百元以下罰鍰，其感應器沒入之，道路交通管理處罰條例（民國九十年一月十
    七日總統修正公之道路交通管理處罰條例部分條文，其施行日期依同條例第九十
    三條規定須由行政院以命令定之，而行政院係於九十年四月三日以台九十交字第
    ０一九三一七號令發布修正後之該條例自九十年六月一日起施行，故以下所述及
    之本條例，如無特別註明，乃係修正生效後之新法，而於敘述上如係九十年一月
    十七日修正，同年六月一日生效施行前之該條例，則會在該條例下加註【舊法】
    以資辨明，先予敘明）第四十條第一項定有明文，且汽車駕駛人本身如為汽車所
    有人，而於其所駕駛之汽車上裝用測速雷達感應器，因此為可歸責於汽車所有人
    之事由，依道路交通管理處罰條例第四十條第二項規定，尚需吊扣該部汽車之牌
    照一個月。而汽車駕駛人駕駛汽車違反道路交通管理處罰條例第四十條第一項規
    定者，除應依該條所規定之罰鍰處罰外，並予記違規點數一點，道路交通管理處
    罰條例第六十三條第一項第一款亦定有明文。
二、本件受處分人即異議人甲○○為車號五Ａ－０七０五號自用小客車之所有人，九
    十年四月八日凌晨二時四十分許，甲○○駕駛上開車號自用小客車行經台北市中
    山區○○○路○段八五號前道路時，為台北市政府警察局中山分局交通分隊（以
    下稱中山分局）員警吳明華攔停，發現於其所駕駛之上開車號自用小客車上裝用
    測速雷達感應器，除以受處分人有違反道路交通管理處罰條例（舊法）第四十條
    第一項規定之行為掣單舉發外，並當場將受處分人所裝用之測速雷達感應器沒入
    ，嗣受處分人於舉發通知單上所載應到案日期前向原處分機關為申訴，經原處分
    機關請舉發單位即中山分局調查結果，仍認受處分人有前開違規行為，原處分機
    關乃於九十年六月四日依修正後之前揭道路交通管理處罰條例第四十條第一項、
    第二項規定從輕裁處異議人罰鍰一千二百元及諭知吊扣受處分人所有上開車號汽
    車牌照一個月之處分暨諭知將扣案之測速雷達感應器沒入（惟漏未於裁決書處罰
    主文欄併予記違規點數一點，詳後述）。
三、受處分人聲明異議意旨略以：我所裝設的並不是雷達測速器，只是固定感應器，
    是用民營放出的訊號提醒駕駛人減速慢行，如同道路上之警示器而已云云，惟查
    ：
  （一）道路交通管理處罰條例第四十條第一項之所以對裝用測速雷達感應器之汽車
        駕駛人予以規範並處罰，考其立法意旨無非乃以汽車如裝用測速雷達之偵測
        器，因其能預先偵知警察雷達測速之訊號，及時降低行速，以逃避交通稽查
        人員之取締，故於無雷達測速稽查之處，得以安心高速行駛，恣意違規超速
        而不虞取締，對交通安全之危害殊甚，故法方對於汽車上裝用測速雷達感應
        器者加以處罰（本院卷附該條項規定之立法理由書參照），必須先予敘明。
  （二）次查受處分人為警查扣之前開測速器，經其於本件聲明異議狀中自承當接近
        警方所設置之定點照相機前，會發出語音對其為警告，是受處分人為警扣案
        之測速器顯已能預先偵知警察雷達測速之訊號，及時警告受處分人降低行速
        ，而得使受處分人可以逃避交通稽查，核諸前揭說明，該扣案之測速器顯為
        前揭道路交通管理處罰條例第四十條第一項法文規定中之測速雷達感應器，
        受處分人雖以前揭情詞置辯，尚難認為可採，本件事證明確，受處分人之違
        規行為堪以認定。
四、綜上所述，受處分人確有在其所有之前開車號自用小客車上裝用測速雷達感應器
    之行為，從而原處分機關依修正後之前揭道路交通管理處罰條例第四十條第一項
    、第二項規定從輕裁處異議人罰鍰一千二百元及諭知吊扣受處分人所有上開車號
    汽車牌照一個月之處分暨諭知將扣案之測速雷達感應器沒入，固非無見，惟如前
    所述，行為人有違反道路交通管理處罰條例第四十條第一項規定之行為者，另並
    需對行為人依同條例第六十三條第一項第一款規定併予記違規點數一點，本件原
    處分機關於裁決書之處罰主文欄漏未記載記受處分人違規點數一點，即難認為允
    洽，本件受處分人之異議雖無理由，惟原處分既有不當，自應由本院將原處分撤
    銷，仍以受處分人有違反道路交通管理處罰條例第四十條第一項、第二項規定之
    行為，從輕科處其罰鍰一千二百元，並將扣案之測速雷達感應器沒入之及將受處
    分人所有上開車號汽車之汽車牌照吊扣一個月，且依同條例第六十三條第一項第
    一款規定併予記違規點數一點如主文第二項所示，以資適法。
據上論斷，應依道路交通案件處理辦法第二十條前段，裁定如主文。
中      華      民      國    九十      年      七      月      三      日
                                      臺灣臺北地方法院交通法庭
                                          法  官  葉  建  廷
右正本證明與原本無異。
如不服本裁定，應於裁定送達後五日內向本院提出抗告狀。
                                          書記官  許  婉  如
中      華      民      國    九十      年      七      月      三      日


司法院資訊處製作；財團法人民間司法改革基金會備份。
